臺灣屏東地方法院民事裁定　　　　　　　　 96年度抗字第9號
抗　告　人　甲○○
相　對　人　乙○○
　　　　　　　　　　　　之20.
上列抗告人因與相對人間請求本票裁定事件，抗告人對於中華民
國96年1 月15日本院所為之裁定（96年度票字第33號）提起抗告
，本院裁定如下：
    主  文
抗告駁回。
抗告程序費用新台幣壹仟元由抗告人負擔。
    理  由
一、本件原裁定意旨以：聲請人（即本件相對人）執有相對人（
    即本件抗告人）所簽發之如附表所示本票2 紙，並皆免除作
    成拒絕證書。詎提示均未獲付款，爰提出上開本票2 紙，聲
    請裁定准許強制執行，經核與票據法第123 條規定相符，應
    予准許等語。
二、抗告意旨則以：相對人聲請本票裁定事件（96年度票字第33
    號）所執抗告人所簽發之本票2 紙（下稱系爭本票），為相
    對人以暴力脅迫方式逼迫抗告人於95年9 月19日所簽發，兩
    造間並無債權債務關係存在。抗告人與相對人原為夫妻，抗
    告人因遭相對人暴力相向，身心受創，已於95年12月25日逃
    離相對人住處，相對人實際上並未向抗告人提示系爭本票等
    語，抗告人已向本院提出本票債權不存在之訴等語，爰求為
    廢棄原裁定，並駁回相對人之聲請。
三、經查：
(一)、按本票執票人依票據法第123 條之規定聲請法院裁定許可對
    發票人強制執行，係屬非訟事件，對該執票人所為聲請之裁
    定，及抗告法院之裁定，均係依非訟事件程序審查得否許可
    強制執行，並無確定實體上法律關係存否之效力；如發票人
    就該票據債務之存否有爭執時，應由發票人另行提起確認之
    訴，以資解決。此參最高法院56年台抗字第714 號判例、57
    年台抗字第76號判例意旨即明。本件抗告人主張相對人所執
    之本票2 紙，係相對人以強暴脅迫方式取得，兩造間無債權
    債務關係等情，縱認屬實，亦係實體上之爭執，應由抗告人
    另行提起訴訟，以資解決，尚非本件本票裁定強制執行之非
    訟事件程序所得審究。
(二)、又按匯票上雖有免除作成拒絕證書之記載，執票人仍應於所
    定期限內，為承兌或付款之提示。但對於執票人主張未為提
    示者，應負舉證之責，此為票據法第95條所明定，依同法第
    124 條之規定，本票亦準用之。經查：系爭本票雖有免除作
    成拒絕證書之記載，然相對人於聲請本票裁定准許強制執行
    時已主張其有經提示未獲付款，依據上開說明，抗告人應就
    相對人未為提示一節負舉證之責。抗告人雖提出95年12月25
    日至財團法人奇美醫院急診之診斷證明書，及同年月26日於
    屏東縣警察局報案之三聯單影本為證，惟上開證據至多僅能
    證明抗告人於上揭時日脫離相對人住所，無法證明相對人自
    同年9 月19日系爭本票簽立後始終不曾對抗告人提示請求付
    款。從而，抗告人提起本件抗告，以前揭理由指摘原裁定不
    當，求為廢棄，非有理由，其抗告應予駁回。
四、依非訟事件法第46條、第21條第2 項、第24條第1 項，民事
    訴訟法第495 條之1 第1 項、第449 條第1 項、第78條，裁
    定如主文。
中　　華　　民　　國　　96　　年　　4　　月　　3 　　日
                  民事第二庭    審判長法　官　阮世賢
                                      法　官　林孟和
                                      法　官　吳思怡
正本係照原本作成
得抗告。（非訟事件法第45條第3 項：對於抗告法院之裁定再為
抗告，僅得以其適用法規顯有錯誤為有理由，並經原法院之許可
者為限。第4 項：前項許可，以原裁定所涉及之法律見解，具有
原則上重要性者為限。）
                                      書記官　王秋淑
中　　華　　民　　國　　96　　年　　4 　　月　　3 　　日
附表：
┌──┬──────┬───────┬──────┬──────┬─────┬──┐
│編號│發　 票　 日│票　面　金　額│到　 期　 日│利息  起算日│票據  號碼│備考│
│    │　　        │（新　臺　幣）│　          │          　│　　　　  │    │
├──┼──────┼───────┼──────┼──────┼─────┼──┤
│001 │95年9月19日 │1,000,000元   │未載        │95年9月19日 │CH447804  │    │
├──┼──────┼───────┼──────┼──────┼─────┼──┤
│002 │95年9月19日 │1,000,000元   │未載        │95年9月19日 │CH447803  │    │
└──┴──────┴───────┴──────┴──────┴─────┴──┘
